臺灣板橋地方法院民事判決　九十年度婚字第一二○○號
　　原　　　告　甲○○
　　被　　　告　乙○○
右當事人間請求離婚事件，本院判決如左：
    主    文
准原告與被告離婚。
訴訟費用由被告負擔。
    事　　實
甲、原告方面：
  一、聲明：求為判決如主文所示。
  二、陳述：原告與被告於民國（下同）八十七年四月間結婚，婚後尚稱和諧，惟不
            久被告之劣根性即原形畢露，遊手好閒，不務正業，並經常酗酒，酒後
            回家即藉故對原告拳打腳踢或辱罵，每月除偶爾拿二、三千元回家，杯
            水車薪，根本無濟於事，幾乎不負擔家庭生活，原告因顧及家庭幸福和
            諧，百般忍耐，其間曾不斷與告溝通，並加以規勸，冀其能為婚姻家庭
            幸福著想，改變其酗酒惡習，而被告卻置若罔聞，不予理會，完全不負
            丈夫責任，原告不得已於八十九年十月間只好返回母家居住與被告分房
            而居，迄今將近一年，被告非但對原告之生活不聞不問，亦未負擔家庭
            生活費用，被告此種對家庭妻子不負責之行為，原告處此情境，實無法
            再行忍受，認已無法再與被告共營婚姻生活。被告既對原告之生活置之
            不顧，夫妻感情形同陌陸，除被告不務正業、酗酒暴力等惡劣行為，被
            告與原告分生活將近一年，僅有夫妻之名而無夫妻之實，彼此感情已破
            裂，無法挽回，爰依民法第一千零五十二條第二項規定，提起本訴訴訟
            。
  三、證據：提出戶籍謄本一件為證，並聲請訊問證人林春梅。
乙、被告方面：
  一、聲明：請求駁回原告之訴。
  二、陳述：
    （一）被告有正當職業，有在職證明書可證。因被告於八十七年七月十日建築工
          地工作時，不慎由二樓摔落地面，導致肋骨骨折等多處受傷，為此住院治
          療長達一百三十三日之久，出院後自行在家養傷數月，亦有被告所領勞工
          保險給付收據可證，並非如原告所稱被告遊手好閒、不務正業、每日酗酒
          ，棄家庭於不顧。而被告父親於數年前身染重病，在家療養、復健，無法
          工作，被告母親於八十九年三月間車禍受傷，導致左腳殘廢，行動稍有不
          便，虔告之家庭發生諸多不幸，為此全家生活費用之重責全由被告擔起，
          原告卻不知孝敬公婆，盡為人媳之道，竟虛構不實之罪狀，實令人匪夷所
          思。
    （二）被告與原告戀愛多年，原告於婚前即知被告從事建築模板之粗重工作，並
          會在下班返家後晚餐時喝半瓶酒，並非如原告所言時常在外酗酒，且原告
          於被告母親受傷期間，要求原告幫忙處理家務，不要每天往娘家跑或打麻
          將，原告卻不予理會，為此與被告爭吵不休並準備外出，被告生氣失去理
          智掌摑原告一耳光，事後被告深感愧疚，被告與原告結婚以來，僅打過原
          告二次，原告指稱被告對其時時飽以拳腳，非屬實在。
    （三）被告之薪資所得，每月均如數交付與被告共同生活之母親，做為全家生活
          開銷之費用，而家庭生活費用支出均由被告母親負責，原告所需零用金等
          均由共同生活之家長支付，從無短缺，被告曾要求原告趁年青體壯，又有
          美容美髮一技之長，尋覓工作，共同存錢，以為日後養育子女或創業之準
          備，不要每天無所事事，成日賭博、打麻將，原告不予理會，為此藉故與
          被告爭吵，趁機離家出走，行蹤成謎，讓被告遍尋不著。
    （四）又原告與被告結婚三年以來，曾離家出走三次，短者數月，長者年餘，每
          次原告離家出走，被告均前往所在地之警局報案，最後一次係於八十九年
          十一月六日離家出走，迄至九十年十一月九日為警尋獲，原告不知思過反
          省，屢屢揚言要求退回當初文定時之聘金三十六萬元及結婚時所有開銷費
          用，被告念及夫妻一場而未予理會，詎原告變本加厲，被告實是束手無策
          。
    （五）被告與原告年紀相差有九歲之多，原告涉世未深，被告害怕原告受歹人誘
          騙，誤入岐途而吃苦受罪，並非如原告所述，與被告已達不堪共同生活之
          事實，且被告深愛原告，祈望原告回心轉意，返家團聚，共創幸福家庭，
          被告實不願與原告離婚。
  三、證據：提出在職證明書二紙、勞工保險給付收據影本一紙、台北縣政府警察局
      樹林分局受（處）理查尋人口案件登記表影本一紙為證，並聲請訊問證人陳羅
      玉雲、王麗吟。
    理　　由
一、原告起訴主張：兩造於八十七年四月間結婚，婚後尚稱和諧，惟不久被告之劣根
    性即原形畢露，遊手好閒，不務正業，並經常酗酒，酒後回家即藉故對原告拳打
    腳踢或辱罵，每月除偶爾拿二、三千元回家，杯水車薪，根本無濟於事，幾乎不
    負擔家庭生活，原告因顧及家庭幸福和諧，百般忍耐，其間曾不斷與告溝通，並
    加以規勸，冀其能為婚姻家庭幸福著想，改變其酗酒惡習，而被告卻置若罔聞，
    不予理會，完全不負丈夫責任，原告不得已於八十九年十月間只好返回母家居住
    與被告分房而居，迄今將近一年，被告非但對原告之生活不聞不問，亦未負擔家
    庭生活費用，被告此種對家庭妻子不負責之行為，原告處此情境，實無法再行忍
    受，認已無法再與被告共營婚姻生活。被告既對原告之生活置之不顧，夫妻感情
    形同陌陸，除被告不務正業、酗酒暴力等惡劣行為，被告與原告分生活將近一年
    ，僅有夫妻之名而無夫妻之實，彼此感情已破裂，無法挽回，爰依民法第一千零
    五十二條第二項規定請求與被告離婚。
二、被告則以：被告從事建築模板之粗重工作，有正當職業，前於八十七年七月十日
    在建築工地工作時，不慎由二樓摔落地面，導致肋骨骨折等多處受傷，為此住院
    治療長達一百三十三日之久，出院後自行在家養傷數月，並非如原告所稱被告遊
    手好閒、不務正業，且被告之薪資所得，每月均如數交付與兩造共同生活之母親
    ，做為全家生活開銷之費用，家庭生活費用支出均由被告母親負責，支付原告所
    需之零用金從無短缺，又原告於婚前即知被告因從事粗重工作，每於下班後晚餐
    時喝半瓶酒，並無如原告所言時常在外酗酒。兩造結婚以來，被告僅因原告不理
    家務，喜好賭博及打麻將而打過原告二次，原告指稱被告對其時時飽以拳腳亦非
    實在。被告與原告年紀相差有九歲之多，原告涉世未深，被告害怕原告受歹人誘
    騙，誤入岐途而吃苦受罪，並非如原告所述，與被告已達不堪共同生活之事實，
    且被告深愛原告，祈望原告回心轉意，返家團聚，共創幸福家庭，被告實不願與
    原告離婚等語，資為抗辯。
三、查兩造為夫妻，其二人婚姻關係現仍存續中，有原告提出戶籍謄本配偶欄之記載
    可證。原告主張其自八十九年十月間返回娘家居住，而未與被告同居乙節，已為
    被告所自認，自堪信為真實。又兩造感情不佳，因被告愛喝酒、原告好打麻將，
    為此經常發生爭吵，之後二人即開始冷戰，原告就回娘家一、二個月不回來等情
    ，業經證人即原告之母林香梅、被告之母陳羅玉雲及被告表妹王麗吟分別到場證
    稱：「兩造的婚姻很不好，因為被告喜歡賭博和酗酒，所以我女兒帶壞了，我女
    兒才學會賭博」、「原告喜歡打麻將，兩人經常為了這件事情經常吵架」及「被
    告通常在下班之後會喝酒，喝了酒之後原告會不高興，雙方講話就比較大聲，之
    後雙方就冷戰，原告就回娘家一、兩個月不回來」等語在卷，亦堪予以採信。至
    原告另主張被告遊手好閒，不務正業，經常酗酒，酒後回家即藉故對原告拳打腳
    踢或辱罵，每月除偶爾拿二、三千元回家，杯水車薪，根本無濟於事，幾乎不負
    擔家庭生活情，已為被告所否認，並據被告提出在職證明書二紙、勞工保險給付
    收據影本一紙為證，原告前開主張因未能證明為真實，自不足採信。
四、按夫妻之一方有民法第一千零五十二條第一項十款以外之重大事由，難以維持婚
    姻者，夫妻一方之得請求離婚。但其事由應由夫妻一方負責者，僅他方得請求離
    婚，民法第一千零五十二條第二項定有明文。蓋婚姻乃一男一女之兩性結合，以
    組織家庭，共同生活為目的，故有足以破壞共同生活或難以維持共同生活之情事
    發生，允宜許其離婚以消滅婚姻關係。七十四年六月三日修正公布之民法親屬編
    ，就裁判離婚之原因，為應實際需要，參考各國立法例，增設民法第一千零五十
    二條第二項，明定有同條第一項以外重大事由，難以維持婚姻者，亦得請求離婚
    。是對於家庭生活之美滿幸福，有妨礙之情形，即得認其與此之所謂難以維持婚
    姻之重大事由相當。而婚姻係以夫妻雙方情感為基礎，以共同生活為目的，配偶
    間應本相互協力保持其共同生活之圓滿、安全及幸福，若此基礎不復存在，致夫
    妻無法共同生活，且無復合之可能，亦應認有難以維持婚姻之重大事由存在。故
    就具體個案審認之結果，如該事實客觀已達於倘處於同一境況，任何人均喪失維
    持婚姻意欲之程度，主觀上亦喪失維持婚姻之意願，即足當之。
五、查本件被告因喜好杯中物，原告則嗜打麻將，兩造經常為此發生爭執並進行冷戰
    ，之後原告即返回娘家居住不歸，已如前述，足見兩造感情原即不佳，且被告於
    八十七年間在建築工地摔落受傷，雖歷經數月療養後遲未工作，原告認係被告不
    願負擔家計，不肯找工作之故，被告則認係受傷未癒，無人肯僱用所致，由此更
    可見兩造對事看法分歧，毫無彼此相互體諒之情可言。再參以兩造自八十九年十
    月間即無同居之事實，於本案審理時言詞尖銳、對立，交相指責對方不是，其二
    人夫妻間互信、互愛、互諒之基礎已然無存，被告雖稱仍深愛原告，不願離婚，
    惟對本院詢問欲如何維持兩造婚姻時則無任何具體計劃，並稱「如果原告堅持要
    離婚，要把聘金三十六萬元還我」（見本院九十一年五月十三日言詞辯論筆錄）
    ，顯見被告實際上並無維婚姻之意願，甚為灼然。本院審酌兩造間感情因已嚴重
    破壞，溝通之途阻塞，期難再為共同生活，其二人相互協力保持夫妻共同生活之
    圓滿、安全及幸福之基礎既不復存在，渠等婚姻所生之破綻亦無回復之希望，其
    情形已構成難以維持婚姻之重大事由，且此重大事由於客觀及主觀上均足認為已
    達難以維持婚姻之情形，又兩造間前開難以維持婚姻之重大事由，復非可單獨歸
    責於原告一方，，從而原告依民法第一千零五十二條第二項規定訴請判決離婚，
    於法並無不合，應予准許。
六、據上論結，原告之訴為有理由，爰依民事訴訟法第七十八條，判決如主文。
中　　　華　　　民　　　國　　九十一　　年　　　五　　　月　　二十七　　日
                                     臺灣板橋地方法院家事法庭
~B法　　　官　程怡怡
右正本證明與原本無異。
如對本判決上訴，須於判決送達後二十日內向本院提出上訴狀。
中　　　華　　　民　　　國　　九十一　　年　　　五　　　月　　二十九　　日
~B法院書記官　李錦輝
